【裁判字號】    97,易,343
【裁判日期】    971106
【裁判案由】    偽造文書
【裁判全文】
臺灣宜蘭地方法院刑事判決               97年度易字第343號
公  訴  人  臺灣宜蘭地方法院檢察署檢察官
被      告  甲○○
                    （
上列被告因偽造文書案件，經檢察官聲請簡易判決處刑（97年度
偵字第610 號），本院宜蘭簡易庭認不宜逕以簡易判決處刑為之
，爰移送由本院審理，被告於本院準備程序中為有罪之陳述，經
告以簡式審判程序之旨，並聽取當事人意見後，由合議庭評議裁
定由受命法官獨任行簡式審判程序，判決如下：
    主       文
甲○○行使偽造私文書，足以生損害於公眾及他人，累犯，處有
期徒刑捌月，如附表所示之物均沒收。
    犯 罪 事 實
一、甲○○前因偽造印文案件，經臺灣基隆地方法院96年基簡字
    第329號判決判處有期徒刑3月；又因竊盜案件，為本院94年
    易緝字第15號判決判處有期徒刑7月確定，上開2罪經臺灣基
    隆地方法院96年聲減字第338號裁定各減刑為有期徒刑1月15
    日及3月15日，並定有期徒刑4月之應執行刑，甫於民國96年
    7月16日縮刑期滿執行完畢，猶不知悔改，於96年9月29日上
    午9時50分許，在宜蘭縣宜蘭市○○路○段482 號演藝廳售票
    廣場前，因涉嫌強取乙○○之皮包（業經臺灣高等法院97年
    上訴字第1699號判決以強制罪判處有期徒刑3 月確定），為
    警當場查獲，其為脫免刑責，竟基於行使偽造私文書之接續
    犯意，冒用「邱俊閎」之名義，先於96年9 月29日上午10時
    30分許，在逮捕通知書上偽造邱俊閎署名1 枚、畫押（即按
    捺指紋）1 枚；復於10時33分許，在酒精濃度測試表上偽造
    邱俊閎署名1 枚、畫押1枚；又於是日下午1時50分許，在宜
    蘭縣政府警察局宜蘭分局民權派出所製作之調查筆錄上偽造
    邱俊閎之署名2枚、畫押2枚；再於晚間9時19 分許，在臺灣
    宜蘭地方法院檢察署訊問筆錄上偽造邱俊閎署名1 枚；另於
    晚間9時56 分許，在臺灣宜蘭地方法院檢察署訊問筆錄上又
    偽造邱俊閎署名1 枚；末又分別於9月30日深夜1時12分許、
    10月24日晚間6時10 分許，在本院送達押票之送達證書上偽
    造邱俊閎署名1 枚，用以表示邱俊閎本人業已簽收押票之意
    ，而偽造邱俊閎簽收押票之私文書，並交還予送達人員而行
    使之，均足以生損害於邱俊閎本人及犯罪偵查機關對案件偵
    查與人犯逮捕之正確性，嗣於甲○○在押期間即96年11月28
    日，看守所教誨師察覺有異，經查訪並採其指紋送驗後，始
    悉上情。
二、案經臺灣宜蘭監獄函請臺灣宜蘭地方法院檢察署檢察官偵查
    起訴。
    理        由
一、認定犯罪事實所憑之證據及理由：
    上開犯罪事實，業據被告甲○○坦承不諱，復有逮捕通知書
    、酒精濃度測試表、宜蘭縣政府警察局宜蘭分局民權派出所
    調查筆錄各1 份、臺灣宜蘭地方法院檢察署訊問筆錄、本院
    送達證書各2份、被告96年9月30日冒名入監時留存之在監資
    料（含指紋表、獄政管理系統查詢、被告身分簿、收容被告
    身分單、被告指紋表各1 份及照片4張）、被告96年7月16日
    出監前留存之在監資料（含獄政管理系統查詢、受刑人身分
    簿、受刑人人相表、受刑人指紋表及收容人家屬表各1 份）
    、被告在監或出監受刑人資料表、臺灣宜蘭監獄96年12月18
    日宜監政字第0960600125號、97年1月3日宜監政字第097060
    0002 號函檢附之指紋表及內政部警政署刑事警察局97年1月
    23日刑紋字第0970011038號鑑驗書在卷可資佐證，足認被告
    犯行明確，應依法論科。
二、論罪科刑之理由：
（一）按筆錄係記載對於犯罪嫌疑人之詢問及其陳述，其內容當
      然含有受詢問人之意思表示，因該筆錄為公務員職務上所
      製作之文書，故為公文書之一種，受詢問人雖亦在筆錄之
      末簽名、蓋章或按捺指印，以擔保該筆錄之憑信性，但不
      能因此即認為該筆錄係受詢問人所製作，而變更其公文書
      之性質，逕認屬於私文書，最高法院91台非字第294 號著
      有判決可資參照，是被告於附表編號3、4公務員製作之文
      書上偽造邱俊閎署名，尚不得以偽造私文書論。又逮捕通
      知書，依所載內容，略係謂被逮捕人因某刑事案件經警依
      刑事訴訟法之規定逕行拘提或逮捕，特此通知其本人，並
      通知其家屬，及得選任辯護人到場等語，無非為警察機關
      因其逕行拘提或逮捕犯罪嫌疑人，認應依刑事訴訟法第88
      條之1第4項規定告知其本人及其家屬，所踐行之程序而已
      。被逮捕人在逮捕通知下方所為之簽名及按捺指印，僅顯
      示其係處於受通知者之地位，尚不能表示其係有製作何種
      文書之意思及曾為何項之意思表示，此與交通違規人在警
      員製作之舉發交通違規事件通知單上「收受通知聯者簽章
      」欄內偽簽他人姓名，具有表示收到該通知單之意，情形
      並非相同，最高法院91年度台非字第295 號、第99號著有
      判決可資參照，是被告於附表編號1 所偽造之邱俊閎署名
      、畫押，應僅論以刑法第217條第1項之偽造署押。另送達
      證書乃表示收領訴訟文書送達之證明，雖證書內容由送達
      人制作，但應由受送達人簽名蓋章或捺指印，以證明送達
      ，為法律規定之文書，其冒名簽收或蓋用印章偽造印章以
      示簽收，仍屬偽造文書，最高法院70年台上字第5782號著
      有判例可資參照，是被告於本院送達證書上偽造邱俊閎署
      名之犯行，應論以偽造私文書。次按警訊、偵查、審判，
      甚至於執行，可視為單一刑事訴訟程序之數個階段，被告
      既以冒名應訊，當然有自始至終在各階段中偽造署押之意
      思，顯係基於單一犯意接續為之，侵害單一法益，其各偽
      造署押之動作，乃組成整個犯罪行為之一部，應為接續犯
      而屬單純一罪，臺灣高等法院86年法律座談會第11號提案
      可資參見。
（二）核被告所為係犯刑法第216條、第210條之行使偽造私文書
      罪，公訴人認被告係犯刑法第217條第1項之偽造署押罪，
      容有誤會，起訴法條應予變更。被告先後多次為附表編號
      1至5偽造署押之犯行，應屬接續犯，論以偽造署押一罪，
      又被告偽造署押之低度行為，為偽造私文書之高度行為所
      吸收，偽造私文書之低度行為，復為其行使之高度行為所
      吸收，均不另論罪。起訴書雖未論及被告偽造附表編號 5
      文書之犯行及96年9月29日晚間9時19分許偽造署押之犯行
      ，惟此部分與已起訴之偽造署押部分有接續犯及吸收犯之
      實質上一罪關係，均為起訴效力所及，本院自得併予審理
      。
（三）被告前因偽造印文及竊盜案件，分別為臺灣基隆地方法院
      96 年基簡字第329號、本院94年易緝字第15號判決判處有
      期徒刑3月及7月確定，經臺灣基隆地方法院96年聲減字第
      338號裁定各減刑為有期徒刑1月15日及3月15 日，並定有
      期徒刑4 月之應執行刑，甫於96年7月16 日縮刑期滿執行
      完畢，其受徒刑執行完畢，5 年內故意再犯有期徒刑以上
      之罪，為累犯，應加重其刑。
（四）爰審酌被告前案累累，素行不佳，其前已有偽造印文之前
      案紀錄，猶未能知所警惕，再犯本案，顯見其無悔過之意
      ，其為逃避刑責，冒他人之名義偽造文書，肇致身分辨識
      之混淆，妨害公務行使之正確性，惟其犯後坦認犯行，態
      度尚佳及其高職肄業之智識程度等情狀，量處如主文所示
      之刑。
（五）被告偽造之送達證書雖係因犯罪所生之物，然業已交由本
      院送達人員收執，非屬被告所有之物，爰不另為沒收之諭
      知，然其上所附如附表編號5 之署名，係屬偽造之署名，
      連同附表編號1至4偽造之署名、畫押，不問屬於被告與否
      ，均應依刑法第219條之規定宣告沒收之。
據上論斷，應依刑事訴訟法第273條之1第1項、第299條第1 項前
段、第300條，刑法第216條、第210條、第47條第1項、第219 條
，判決如主文。
本案經檢察官張立言到庭執行職務。
中    華    民    國    97    年    11    月     6    日
                  刑事第二庭法  官  楊坤樵
以上正本證明與原本無異。
如不服本判決應於收受本判決後10日內向本院提出上訴書狀，並
應敘述具體理由。若未敘述理由者，應於上訴期間屆滿後20日內
向本院補提理由書狀(均須按他造當事人之人數附繕本)。
                            書記官  謝佩欣
中    華    民    國    97    年    11    月    7     日
附錄本案論罪科刑法條全文：
中華民國刑法第216條
行使第210條至第215條之文書者，依偽造、變造文書或登載不實
事項或使登載不實事項之規定處斷。
中華民國刑法第210條
偽造、變造私文書，足以生損害於公眾或他人者，處5年以下有
期徒刑。
附表：
1、逮捕通知書上偽造之邱俊閎署名1枚、畫押1枚
2、酒精濃度測試表上偽造之邱俊閎署名1枚、畫押1枚
3、宜蘭縣政府警察局宜蘭分局民權派出所調查筆錄上偽造之邱俊
   閎署名2枚、劃押2枚
4、臺灣宜蘭地方法院檢察署訊問筆錄上偽造之邱俊閎署名2枚
5、臺灣宜蘭地方法院送達證書上偽造之邱俊閎署名2枚


司法院資訊處製作；財團法人民間司法改革基金會備份。
